【裁判字號】    97,上訴,3415
【裁判日期】    970904
【裁判案由】    毒品危害防制條例
【裁判全文】
臺灣高等法院刑事判決                97年度上訴字第3415號
    上  訴  人
    即  被  告  甲○○
上列上訴人因毒品危害防制條例案件，不服臺灣板橋地方法院97
年度訴字第774號，中華民國97年4月30日第一審判決（起訴案號
：臺灣板橋地方法院檢察署97年度毒偵字第975號）， 提起上訴
，本院判決如下：
    主  文
上訴駁回。
    事  實
一、甲○○前因施用毒品案件，經原審以87年度毒聲字第2454號
    裁定送勒戒處所觀察、勒戒後，因有繼續施用毒品之傾向，
    經原審於民國87年10月29日以87年度毒聲字第2862號裁定令
    入戒治處所施以強制戒治1年， 嗣因戒治成效經評估為合格
    ，復經原審以88年度毒聲字第1507號裁定停止戒治，所餘戒
    治期間付保護管束，惟因違反保護管束應遵守事項且情節重
    大，經原審以88年度毒聲字第6313號裁定撤銷停止戒治，令
    入戒治處所施以強制戒治，嗣於89年7月1日強制戒治期滿出
    所，並由臺灣板橋地方法院檢察署檢察官於89年8月8日以89
    年度戒毒偵字第487號為不起訴處分確定。再於94年1月間某
    日起至同年2月15日下午5、6時許止， 犯施用第一級毒品案
    件，經原審於94年8月31日以94年度訴字第710號判決判處有
    期徒刑10月，於94年11月14日確定， 嗣經原審於96年7月16
    日以96年度聲減字第738號裁定，減為有期徒刑5月，甫於96
    年7月16日執行徒刑完畢（於本案構成累犯）。 詎甲○○仍
    不知悔改，明知海洛因為毒品危害防制條例所規定之第一級
    毒品，依法不得持有、施用，復基於施用第一級毒品海洛因
    之犯意，於96年12月3日某時，在臺北縣新莊市友人住處 ，
    以將第一級毒品海洛因置入注射針筒加水稀釋後，再用注射
    針筒施打於身體手臂之方式，施用第一級毒品海洛因乙次。
    嗣於96年12月4日晚間8時34分許，因甲○○為警列為「毒品
    顧慮行方不明人口」，經警通知到案，並對其採集尿液送驗
    後，檢驗結果發現鴉片類呈陽性反應，始查獲上情。
二、案經臺北縣政府警察局新莊分局移送臺灣板橋地方法院檢察
    署檢察官偵查起訴。
    理  由
一、上開事實，業據被告甲○○於警詢中及原審審判時及本院審
    判中均自承不諱。被告經警採尿送請臺灣檢驗科技股份有限
    公司檢驗結果，呈嗎啡陽性反應，有該公司96年12月17日出
    具之CH/2007/C0258號濫用藥物尿液檢驗報告及 應受尿液採
    驗人尿液檢體採集送驗紀錄表各乙紙。按92年7月9日新修正
    之毒品危害防制條例刪除二犯及三犯之規定，一改修法前繁
    雜之處遇程序，僅將施用毒品者簡化區分為初犯、再犯，並
    認施用毒品者係屬病患性犯人，以觀察、勒戒戒除其身癮，
    並以強制戒治去除其心癮。經觀察、勒戒或強制戒治執行完
    畢釋放後，若係5年後再犯該條例第10條施用毒品罪者， 與
    同條例第20條第1項、第2項關於「初犯」之處理方式相同，
    檢察官應先聲請法院裁定令被告入勒戒處所觀察、勒戒，並
    視有無繼續施用毒品傾向，決定應予釋放、為不起訴之處分
    ，或應聲請法院裁定令入勒戒處所強制戒治；若係5年內「
    再犯」同條例第10條施用毒品罪者，依同條例第23條第2項
    規定，檢察官則應依法追訴。觀諸該條例第20條第3項之修
    正理由：「觀察、勒戒或強制戒治5年後再犯者，顯見前所
    實施之觀察、勒戒或強制戒治已足以遮斷其施用毒品之癮，
    為期自新及協助其戒除毒癮，對此5年後再犯者， 爰明定仍
    適用初犯之規定，先經觀察、勒戒、強制戒治之程序」及同
    條例第23條第2項之修正理由：「 為配合簡化施用毒品犯之
    刑事處遇程序，並鑑於經觀察、勒戒或強制戒治執行完畢釋
    放後5年內再犯者，其再犯率甚高， 原據以實施之觀察、勒
    戒及強制戒治既已無法收其實效，自應施以刑事處遇」，顯
    然如施用毒品者係前經觀察、勒戒或強制戒治等治療程序執
    行完畢5年後，始再施用毒品之「初犯」， 因前所執行之觀
    察、勒戒或強制戒治已足收戒除毒癮之效，自應重新執行觀
    察、勒戒或強制戒治等治療程序，並於治療程序執行完畢後
    ，由檢察官為不起訴處分，毋庸對之追訴處罰；反之，在「
    再犯」之情形，因其先前所為治療程序顯未能收戒斷毒癮之
    效，且考量施用毒品者之再犯率偏高，乃簡化其刑事處遇程
    序，而逕予追訴處罰，不再施以治療程序。參酌上開立法理
    由，修正毒品危害防制條例就施用毒品者，祇於「初犯」及
    「5年後再犯」二種情形，有其追訴條件之限制， 即須於初
    犯經觀察、勒戒或強制戒治釋放後， 5年內均無施用毒品之
    行為，始能認其前所實施之觀察、勒戒或強制戒治已足遮斷
    毒癮，而得於5年後再犯時，再予適用初犯之規定， 重行觀
    察、勒戒等程序。倘5年內已經再犯，被依法追訴處罰， 縱
    其第三次（或第三次以上） 施用毒品之時間在初犯釋放5年
    以後，即與「5年後再犯」之情形有別，且因已於「5年內再
    犯」，顯見其再犯率甚高，原實施觀察、勒戒或強制戒治，
    已無法收其實效，而無5年戒斷期之存在， 自無再經觀察、
    勒戒及強制戒治之必要，應由檢察官逕行起訴，始符新法修
    正之本旨（最高法院95年度台非字第59號判決、同院95年度
    台非字第65號判決可資參照）。查被告甲○○前因施用毒品
    案件，經原審以87年度毒聲字第2454號裁定送勒戒處所觀察
    、勒戒後，因有繼續施用毒品之傾向，經原審於87年10月29
    日以87年度毒聲字第2862號裁定令入戒治處所施以強制戒治
    1年，嗣因戒治成效經評估為合格， 復經原審以88年度毒聲
    字第1507號裁定停止戒治，所餘戒治期間付保護管束，惟因
    違反保護管束應遵守事項且情節重大，經原審以88年度毒聲
    字第6313號裁定撤銷停止戒治，令入戒治處所施以強制戒治
    ，嗣於89年7月1日強制戒治期滿出所，並由臺灣板橋地方法
    院檢察署檢察官於89年8月8日以89年度 戒毒偵字第487號為
    不起訴處分確定。再於94年1月間某日起至同年2月15日下午
    5、6時許止，犯施用第一級毒品案件， 經原審於94年8月31
    日以94年度訴字第710號判決判處有期徒刑10月， 於94年11
    月14日確定，嗣經原審於96年7月16日以96年度聲減字第738
    號裁定，減為有期徒刑5月，甫於96年7月16日執行徒刑完畢
    乙節，有本院被告前案紀錄表乙份在卷可按，則被告既曾於
    強制戒治釋放後5年內再犯施用第一級毒品案件， 並經判刑
    確定，揆諸上開說明， 被告於96年12月3日犯本件施用第一
    級毒品之行為， 自與毒品危害防制條例第20條第3項所規定
    「5年後再犯」之情形不合，檢察官提起本件公訴， 於法尚
    無不合，合先敘明。
二、核被告甲○○所為， 係犯毒品危害防制條例第10條第1項之
    施用第一級毒品罪。又被告施用第一級毒品前、後之持有第
    一級毒品犯行，為其施用之高度行為所吸收，不另論罪。又
    被告有事實及理由欄一（一）所載之犯罪、科刑暨刑之執行
    完畢紀錄（詳前開臺灣高等法院被告前案紀錄表），其於有
    期徒刑之執行完畢後5年內， 故意再犯本件有期徒刑以上之
    罪，為累犯，應依刑法第47條第1項規定，加重其刑。 另被
    告於上訴書內辯稱被告係自願接受採集尿液，並坦承施用第
    一級毒品，應有自首減刑規定之適用，惟查以被告係為警列
    為「毒品顧慮行方不明人口」，經警通知到案採集尿液送驗
    之對像，警方於通知被告到警局報告，已對其有施用毒品之
    犯嫌有所疑慮，縱使被告係於警方採尿送驗前自承有施用，
    亦難認其有自首規定之適用，故被告上開辯解，並無理由，
    並予敘明。
三、原審因認被告罪證明確， 引用毒品危害防制條例第10條第1
    項，刑法第11條前段、第47條第1項之規定。 並審酌被告曾
    經觀察、勒戒及強制戒治後，應知所惕勵，當知悉施用毒品
    之危害及其違法性，且前已有施用第一級毒品前科，詎其仍
    因自制力薄弱，並漠視法令禁制，而再犯本案，顯不知悛悔
    ，應嚴予非難，兼衡被告於犯後即能坦承犯行，而其施用毒
    品行為於本質上係屬自我戕害行為，反社會性之程度應屬較
    低等一切情狀，量處有期徒刑1年，以資懲儆。 核其認事用
    法並無不合，量刑亦稱妥適，上訴人即被告上訴意旨認有自
    首適用及原審量刑過重，請求從輕量處云云，並無理由，上
    訴應予駁回。
據上論斷，應依刑事訴訟法第368條，判決如主文。
本案經檢察官林炳雄到庭執行職務。
中    華    民    國    97    年    9    月      4    日
            刑事第４庭    審判長法  官  沈宜生
                                法  官  鄭水銓
                                法  官  周煙平
以上正本證明與原本無異。
如不服本判決，應於收受送達後十日內向本院提出上訴書狀，其
未敘述上訴之理由者並得於提起上訴後十日內向本院補提理由書
（均須按他造當事人之人數附繕本）。
                                書記官  蕭麗珍
中    華    民    國    97    年    9     月    8     日
附錄：本案論罪科刑法條全文
毒品危害防制條例第10條第1項
施用第一級毒品者，處 6 月以上 5 年以下有期徒刑。
施用第二級毒品者，處 3 年以下有期徒刑。


司法院資訊處製作；財團法人民間司法改革基金會備份。
